【裁判字號】    89,上易,2948
【裁判日期】    900110
【裁判案由】    違反電子遊戲場業管理條例
【裁判全文】
台灣高等法院台中分院刑事判決                  八十九年度上易字第二九四八號
    上  訴  人  台灣台中地方法院檢察署檢察官
    被      告  乙○○
右上訴人因被告違反電子遊戲場業管理條例案件，不服台灣台中地方法院中華民國八
十九年十一月二日第一審判決（八十九年度易字第二六五二號；起訴案號：八十九年
度偵字第一八九一號），提起上訴，本院判決如左：
    主      文
原判決撤銷。
乙○○違反未依電子遊戲場業管理條例規定辦理營利事業登記而經營電子遊戲場業，
處拘役伍拾日，如易科罰金，以參佰元折算壹日，電子遊戲機檯玖台沒收。
    事      實
一、乙○○明知自民國（下同）八十九年二月三日電子遊戲場業管理條例公布施行後
    ，未依電子遊戲場業管理條例辦理營利事業登記，不得經營電子遊戲場業，竟自
    該條例施行後，仍在台中市○區○○路三段一三五號一樓假日便利商店內擺設九
    台電子遊戲機供不特定人把玩，迄於八十九年六月九日十五時二十分許，為台中
    市政府稽查人員查獲。
二、案經台中市政府函請台灣台中地方法院檢察署檢察官偵查起訴。
    理      由
一、訊據被告乙○○矢口否認右揭事實，辯稱：台中市政府稽查小組查獲九台電子遊
    戲機之處所係倉庫，該批電子遊戲機是八十八年底所擺設，後來收到市政府公文
    說不能擺，即已將機台收起來放倉庫云云。惟查：
    (一)卷附之現場照片（見偵查卷第一二頁），顯示九台機檯均係背靠著牆擺放，機
      檯之正面均向著屋內空地、機檯前且擺放椅子，完全是便於操作、把玩之擺設
      方式，而無機檯放於倉庫內「堆置」之樣子。且機檯上亦均放置有煙灰缸、空
      的飲料鋁箔紙包，更顯示該等機檯放置於該處時，有被使用過，非只在倉庫「
      放置」而已。
    (二)而被告辯稱該九台機檯是別人寄放的檯子，八十八年底即已收到倉庫云云。惟
      若係他人寄放之機檯，則於不能擺放時，即應取回，如何會放置「被告之倉庫
      」？顯見該處確非倉庫，亦顯見該九台機檯係被告所有，非他人所寄放。
    (三)綜上所述，堪認被告無非為卸責之詞，不足採信，則證人即台中市政府經濟局
      稽查員許崇倫於原審訊問時所供「這件案子我們在五月十九日時有稽查過一次
      ，現場已經有擺放遊戲機檯，六月九日我們再去稽查時，原來擺放機檯的位置
      已經沒有擺放機檯，我們發現有一名店員從一房間出來，我們要求他打開門，
      店員說門反鎖要去拿鑰匙，他出去後過一會回來，說老闆娘去銀行，鑰匙在老
      闆娘身上，但在此同時，我們聽到房間內有人，請裡面的人開門，但沒有反應
      ，然後我們將擺飲料的冰箱裡面的飲料移開，我才從冰箱進去，我進去後，裡
      面已經沒有人，但有一後門，當時裡面的機檯有部分有插電，有部分沒有插電
      。有插電的機檯上面還有籌碼在。我所稱之擺機檯之『現場』是指便利商店的
      營業場所」（見原審卷第一七頁）即更堪採信。
二、原審認為：由電子遊戲場業管理條例第四條之規定，足見賭博性電動機具並非電
    子遊戲場業管理條例所規範之對象，而本案台中市政府稽查人員在被告所經營之
    『假日便利商店』營業場所後之房間內所查獲之電子遊戲機九台，其種類分別係
    『小瑪莉』三台、『撲克牌』四台、『滿貫大亨』二台，均係屬賭博性之電動機
    具，要非電子遊戲場業管理條例所規範之電子遊戲機云云。惟按：
    (一)電子遊戲場業管理條例第三條固規定「本條例所稱電子遊戲場業，指設置電子
      遊戲機供不特定人益智娛樂之營利事業。」第四條第二項規定「前項電子遊戲
      機不得有賭博或妨害風化之設計及裝置，其分類如下︰一、益智類。二、鋼珠
      類。三、娛樂類。」核其內容，只是在規範電子遊戲場業之合法經營內容及分
      級管理標準而已。亦即，業者須按級別申請營利事業登記證，並須擺設合法之
      機檯，始能於經營中不受處罰。
    (二)又電子遊戲機，本來就以「輸贏」之博戲為主要設計內容，以適於「益智」「
      娛樂」之電子遊戲機賭博，即為「賭博」；而以適於「賭博」之電子遊戲機博
      戲，即為「益智」「娛樂」。此猶如將「麻將」用來遊戲，即為「益智」「娛
      樂」，將「棒球比賽」用來賭博，即為「賭博」一般。電子遊戲場業管理條例
      將電子遊戲場業納入管理之目的，主要即在藉由經常性之輔導、檢查，防止業
      者使用適於「益智」「娛樂」機具賭博，甚至擅自變更級別或機種賭博。
    (三)從而，若以「小瑪莉」「撲克牌」「滿貫大亨」等適於賭博之機具，宣稱用來
      「益智」「娛樂」，卻反可以不必登記而擺設於他種商店中營業，得以逃避主
      管機關之管理者，顯非該條例立法之本意。是以，本院認為，該條例有意將所
      有電子遊戲場業納入管理：
      於取得營利事業登記證後，擺設適於「賭博」之電子遊戲機者，即依同條例
        第二十五條之規定處罰。
      欲設置適於「賭博」之電子遊戲機者，不許其取得營利事業登記證，擅自設
        置者，即應依同條例第二十二條之規定處罰。
三、又，電子遊戲場業管理條例第十六條雖規定「非電子遊戲場業之其他營利事業，
    不得就其營業場所，供他人設置電子遊戲機營業」違者，依同條例第二十八條規
    定「由行政主管機關科處行為人新台幣十萬元以上五十萬元以下之行政罰鍰，並
    限期令其改善；屆期仍未改善者，按次連續處罰至其改善為止」此一處罰之規定
    ，應係針對「以合法擺設非法」行為之處罰。惟就其未依同條例規定為電子遊戲
    場業登記者，仍應依同條例第二十二條之規定處罰，蓋：
    (一)同條例第十五規定「未依本條例規定辦理營利事業登記者，不得經營電子遊戲
      場業」並未限於「專以電子遊戲場之經營為業」。亦即，所謂電子遊藝場業，
      僅須有設置電子遊戲機供人為益智娛樂者即屬之（見同條例第二條），至其係
      專以提供電子遊戲機供人娛樂或在非電子遊戲場業之營業場所附帶提供電子遊
      戲機供人娛樂，均非所問。從而在非電子遊戲場業之營業場所（如便利商店、
      保齡球館、釣蝦場等），附帶擺設電子遊戲機供人娛樂者，仍須依同條例第十
      五條規定辦理營利事業登記後始得擺設，違者仍應依同條例二十二條處罰。
    (二)再者，兼營電子遊戲場之規模不見得比專營電子遊戲場之規模小，其規模亦可
      能大於原登記營利事業之規模，益見同條例第二十八條之行政罰與第二十二條
      之刑事罰並不衝突。此觀最高行政法院六十二年度判字第二九號判例「私帶外
      幣出境，應負刑罰及行政罰雙重責任；前者由刑事法院依妨害國家總動員懲罰
      暫行條例論罪科刑，後者則由主管行政機關，依『旅客出入國境攜帶金銀外幣
      及新台幣限制辦法』及其他有關法令處理之。」即為適例。
三、從而，被告應予論罪科刑：
    (一)核被告所為，係犯電子遊戲場業管理條例第二十二條、第十五條之違反未依電
      子遊戲場業管理條例規定辦理營利事業登記而經營電子遊戲場業罪。
    (二)原審諭知被告無罪，即有未洽，檢察官上訴為有理由，應由本院撤銷改判。
    (三)爰審酌被告尚無犯罪前科，有卷附被告全國前案紀錄表一件在卷可稽，擺設之
      電子遊戲機有九台等一切情狀，量處如主文第二項所示之刑，並諭知易科罰金
      之折算標準。
    (四)經查到之九台電子遊戲機，為被告所有供犯罪所用之物，業據前述，併宣告沒
      收。
四、據上論斷，應依刑事訴訟法第三百六十九條第一項前段、第三百六十四條、第二
    百九十九條第一項前段，電子遊戲場業管理條例第十五條、第二十二條，刑法第
    十一條前段、第四十一條、第三十八條第一項第二款，判決如主文。
本案經檢察官甲○○到庭執行職務。
中      華      民      國      九十    年      一      月      十      日
                                  台灣高等法院台中分院刑事第八庭
                                        審判長法  官  羅  得  村
                                              法  官  古  金  男
                                              法  官  林  輝  煌
右正本證明與原本無異。
不得上訴。
                                              書記官  劉  恒  宏
中      華      民      國      九十    年      一      月      十      日
附錄：
電子遊戲場業管理條例
第十五條
  未依本條例規定辦理營利事業登記者，不得經營電子遊戲場業。
第二十二條
  違反第十五條規定者，處行為人一年以下有期徒刑、拘役或科或併科新臺幣五十萬
  元以上二百五十萬元以下罰金。
                                                                        Ｉ


司法院資訊處製作；財團法人民間司法改革基金會備份。
